【裁判字號】    98,上訴,1933
【裁判日期】    980527
【裁判案由】    毒品危害防制條例
【裁判全文】
臺灣高等法院刑事判決                98年度上訴字第1933號
上  訴  人
即  被  告  甲○○
                    （現另案於臺灣臺北監獄臺北分監執行）
上列上訴人因違反毒品危害防制條例案件，不服臺灣板橋地方法
院98年度訴字第1013號，中華民國98年4月10日第一審判決（起
訴案號：臺灣板橋地方法院檢察署98年度毒偵字第1251號），提
起上訴，本院判決如下：
    主  文
上訴駁回。
    理  由
一、按依刑事訴訟法第350條、第361條、第362條、第367條規定
    ，不服地方法院之第一審判決而上訴者，須提出上訴書狀，
    並應敘述具體理由，為上訴必備之程式。倘所提出之書狀未
    敘述上訴理由，或僅曾以言詞陳述上訴理由者，均應於上訴
    期間屆滿後20日內補提理由書於第一審法院。第一審法院經
    形式審查，認逾期未補提上訴理由者，應定期間先命補正；
    逾期未補正者，為上訴不合法律上之程式，應以裁定駁回。
    又雖已提出上訴理由，但所提非屬具體理由者，則由第二審
    法院以上訴不合法律上之程式，判決駁回。而所謂具體理由
    ，必係依據卷內既有訴訟資料或提出新事證，指摘或表明第
    一審判決有何採證認事、用法或量刑等足以影響判決本旨之
    不當或違法，而構成應予撤銷之具體事由，始克當之（例如
    ：依憑證據法則具體指出所採證據何以不具證據能力，或依
    憑卷證資料，明確指出所為證據證明力之判斷如何違背經驗
    、論理法則），若僅泛言原判決認定事實錯誤、違背法令、
    量刑失之過重或輕縱，而未依上開意旨指出具體事由，或形
    式上雖已指出具體事由，然該事由縱使屬實，亦不足以認為
    原判決有何不當或違法者（例如：對不具有調查必要性之證
    據，法院未依聲請調查亦未說明理由，或援用證據不當，但
    除去該證據仍應為同一事實之認定），皆難謂係具體理由，
    俾與第二審上訴制度旨在請求第二審法院撤銷、變更第一審
    不當或違法之判決，以實現個案救濟之立法目的相契合，並
    節制濫行上訴（最高法院97年度臺上字第892號判決要旨參
    照）。是以上訴人之上訴書狀或補提之上訴理由書，雖有敘
    述上訴理由，惟並未具體敘述第一審判決有上述違法、不當
    情形，即與未敘述具體理由無異，其所為上訴，即不符合上
    訴之法定要件。
二、本件上訴人即被告甲○○不服原判決，提起上訴，其補具之
    上訴狀理由略以：施用毒品本身具備反覆、延續之行為特徵
    ，持續多次施用毒品為此類犯罪之典型或常態，於刑法評價
    上施用毒品應僅成立集合犯一罪；又集合犯等實質上一罪，
    依審判不可分原則，其犯罪事實之一部分經判決有罪或免刑
    確定者，其既判效力及於未經判決之部分；施用毒品期間在
    前開判決最後事實審宣判前，若成癮，其先後施用毒品之犯
    行，在法律評價上應屬包括一罪之集合犯，為實質上一罪，
    其之前亦因施用毒品經原審法院以97年訴字第1806號、97年
    訴字第5154號判處罪刑，本案應為前案判決效力所及云云。
三、惟查：
（一）按刑事法若干犯罪行為態樣，本質上原具有反覆、延續實
      行之特徵，立法時既予特別歸類，定為犯罪構成要件之行
      為要素，則行為人基於概括之犯意，在密切接近之一定時
      、地持續實行之複次行為，倘依社會通念，於客觀上認為
      符合1個反覆、延續性之行為觀念者，於刑法評價上，即
      應僅成立1罪，學理上稱為「集合犯」。亦即立法者在制
      定犯罪構成要件時，本即預定有數個同種類之行為而反覆
      實行犯罪而言。依毒品危害防制條例第10條第1項之施用
      毒品罪之構成要件文義觀之，實無從認定立法者本即預定
      該犯罪之本質，必有數個同種類行為而反覆實行之集合犯
      行，非屬「集合犯」。而被告在當次施用後，業已滿足該
      次毒癮，於毒癮滿足後該次行為即已完成，是各次之施用
      行為各自獨立。各具獨立性，亦不合「接續犯」之要件，
      應採「一罪一罰」（參見最高法院96年度第9次刑事庭會
      議記錄及決議）。
（二）被告前因：於97年2月13日為警採集其尿液之前26小時
      內某時許，在不詳處所，施用第一級毒品海洛因1次。復
      另行基於施用第二級毒品甲基安非他命之犯意，於97年2
      月13日凌晨1時許，在其友人林宜孝位於臺北縣三重市○
      ○○路8巷5號3樓住處，施用第二級毒品甲基安非他命1次
      。嗣於97年2月13日20時30分許，在其友人林宜孝上開住
      處內為警查獲，並扣得海洛因3包（驗後淨重共計0.5462
      公克）、甲基安非他命1包（驗後淨重0.2488公克）、注
      射針筒3枝、吸食器4組及毒品殘渣袋10個。復經警採集其
      尿液送驗結果，均呈鴉片類及安非他命類之陽性反應，而
      知悉上情。經原審法院於97年7月15日以97年度訴字第180
      6號判決「甲○○施用第一級毒品，累犯，處有期徒刑捌
      月，扣案之海洛因參包（驗後淨重共計零點伍肆陸貳公克
      ）均沒收銷燬之。又施用第二級毒品，累犯，處有期徒刑
      肆月，扣案之甲基安非他命壹包（驗後淨重零點貳肆捌捌
      公克）沒收銷燬之。應執行有期徒刑拾月，扣案之海洛因
      參包（驗後淨重共計零點伍肆陸貳公克）及甲基安非他命
      壹包（驗後淨重零點貳肆捌捌公克）均沒收銷燬之。」確
      定。於97年10月8日16時許，在其位於臺北縣中和市○
      ○街109巷11弄3之9號2樓A02室之住處內，以將海洛因置
      入針筒後注射至體內之方式，施用毒品海洛因1次，嗣於
      同日18時15分許，為警在上址查獲其持有海洛因3包（共
      計淨重1.34公克）及供施用海洛因所用之注射針筒3支，
      此間經採集其尿液送驗之結果，呈鴉片類陽性反應，始循
      線查悉上情。經原審法院於97年12月30日以97年度訴字第
      5154號判決被告「甲○○施用第壹級毒品，累犯，處有期
      徒刑玖月。扣案之第壹級毒品海洛因參包（共計淨重壹點
      參肆公克）沒收銷燬，扣案之注射針筒參支沒收。」確定
      。此有各該判決，及本院被告全國前案紀錄表可稽。
（三）惟被告本次係於98年2月4日某時，在臺北縣中和市○○街
      109巷11弄3號2樓住處，以將第一級毒品海洛因及第二級
      甲基安非他命混合摻入水中用針筒施打之方式，施用第一
      級毒品海洛因及第二級毒品甲基安非他命1次。嗣於98年2
      月4日下午6時30分許，在臺北縣板橋市○○○路○段25號
      前，因騎乘失竊之車號CKE-880號普通重型機車為警查獲
      ，並扣得其所有之海洛因1包（驗前淨重0.0870公克，取
      樣0.0012公克，驗餘淨重0.0858公克）及注射針筒1支，
      經甲○○同意採尿送驗後，呈鴉片類及安非他命類陽性反
      應，始查悉上情。依前述決議見解，顯然不合集合犯或接
      續犯之構成要件，無裁判上一罪之關係。原審以被告係同
      時施用第一級毒品海洛因與第二級毒品甲基安非他命，其
      一行為同時觸犯毒品危害防制條例第10條第1項及同條第2
      項之罪，為想像競合犯，依刑法第55條之規定，應從一重
      之施用第一級毒品罪處斷。因被告係累犯。判決被告「甲
      ○○施用第一級毒品，累犯，處有期徒刑拾月；扣案之海
      洛因（驗餘淨重零點零捌伍捌公克），沒收銷燬之；扣案
      包裝上開海洛因之外包裝袋壹個、注射針筒壹支，均沒收
      之。」，原判決量處低度之刑，經核認事用法尚無不當，
      量刑尚稱妥適。被告以本案與其97年度已判決確定之前案
      施用毒品犯行間，有集合犯關係，屬同一案件，據為上訴
      理由，即不可採，自不足以影響原判決。被告顯未依卷內
      既有訴訟資料或提出新事證，指摘或表明原審判決有何採
      證認事、用法或量刑等足以影響判決本旨之不當或違法，
      構成應撤銷之具體事由，揆諸前揭說明，即與未敘述具體
      理由無異。本件上訴顯不合法定程式應予駁回，並不經言
      詞辯論為之。
四、據上論斷，應依刑事訴訟法第367條前段、第372條，判決如
    主文。
中    華    民    國    98    年    5     月    27    日
                  刑事第一庭審判長法  官  葉  騰  瑞
                                  法  官  莊  明  彰
                                  法  官  王  炳  梁
以上正本證明與原本無異。
如不服本判決，應於收受送達後10日內向本院提出上訴書狀，其
未敘述上訴之理由者並得於提起上訴後10日內向本院補提理由書
（均須按他造當事人之人數附繕本）「切勿逕送上級法院」。
                                  書記官  陳佳伶
中    華    民    國    98    年    5     月    27    日
附錄本案論罪科刑法條全文：
毒品危害防制條例第10條：
施用第一級毒品者，處6月以上5年以下有期徒刑。
施用第二級毒品者，處3年以下有期徒刑。


司法院資訊處製作；財團法人民間司法改革基金會備份。
